臺灣高雄地方法院刑事判決　　　　　　　99年度訴字第1772號
公　訴　人　臺灣高雄地方法院檢察署檢察官
被　　　告　鍾家豪
選任辯護人　曾永霖律師（法律扶助基金會）
上列被告因違反毒品危害防制條例案件，經檢察官提起公訴（99
年度偵字第27066 號），本院判決如下：
    主  文
鍾家豪販賣第三級毒品，處有期徒刑貳年陸月，扣案行動電話壹
支（SONY ERICSSON 廠牌、型號：W6101 、序號：00000000-000
000-0 號，含門號0000000000號之SIM 卡）沒收，扣案販賣第三
級毒品所得新臺幣肆佰元沒收；又販賣第三級毒品，處有期徒刑
貳年陸月，扣案之第三級毒品愷他命貳拾肆包（內含包裝袋貳拾
肆只，檢驗後淨重貳拾捌點肆柒伍公克）均沒收銷燬之，扣案行
動電話壹支（SONY ERICSSON 廠牌、型號：W6101 、序號：0000
0000-000000-0 號，含門號0000000000號之SIM 卡）沒收，扣案
販賣第三級毒品所得新臺幣肆佰元沒收。應執行有期徒刑參年陸
月，扣案之第三級毒品愷他命貳拾肆包（內含包裝袋貳拾肆只，
檢驗後淨重貳拾捌點肆柒伍公克）均沒收銷燬之，扣案行動電話
壹支（SONY ERICSSON 廠牌、型號：W6101 、序號：00000000-0
00000-0 號，含門號0000000000號之SIM 卡）沒收，扣案販賣第
三級毒品所得合計新臺幣捌佰元沒收。
    事  實
一、鍾家豪明知愷他命係毒品危害防制條例第2 條第2 項第3 款
    所列管之第三級毒品，不得非法販賣或持有淨重20公克以上
    ，竟基於販賣第三級毒品愷他命以營利之犯意，於下列時、
    地，為販賣第三級毒品愷他命之行為：（一）於民國99 年7
    月30日凌晨0 時許，由陳冠評以電話撥打鍾家豪所有之0000
    000000號行動電話，表示欲向鍾家豪購買第三級毒品愷他命
    1 包，雙方在電話中談妥後，並約定交易地點為高雄市○鎮
    區○○路與三多路路口，旋由鍾家豪持第三級毒品愷他命1
    包至上址交付與陳冠評，並收取新臺幣（下同）400 元之價
    金，而販賣第三級毒品愷他命予陳冠評。（二）於99年8 月
    10日22時56分許，陳冠評持0000000000號行動電話撥打鍾家
    豪之前開行動電話，表示欲購買第三級毒品愷他命1 包，雙
    方在電話中談妥、並約定交易地點為上址後，鍾家豪即於99
    年8 月11日凌晨0 時許，依約前往交付愷他命1 包與陳冠評
    ，並收取400 元之價金，而販賣第三級毒品愷他命予陳冠評
    。嗣於99年8 月18日凌晨1 時30分許，為警在高雄市○○區
    ○○路與高速公路口臨檢查獲，並扣得愷他命24包（內含包
    裝袋24只，驗餘前淨重28.713公克；檢驗後淨重28.475公克
    ）、MDMA 7顆、現金5,600 元、黑色手提包1 只、手機2 支
    （其中1 支為SONY ERICSSON 廠牌，含門號0000000000號SI
    M 卡；另1 支為NOKIA 廠牌，含門號0000000000號SIM 卡）
    ，而查獲上情。
二、案經高雄市政府警察局移送臺灣高雄地方法院檢察署檢察官
    偵查起訴。
    理  由
壹、證據能力部分：
一、按被告以外之人於審判外之言詞或書面陳述，除法律有規定
    者外，不得作為證據；被告以外之人於檢察事務官、司法警
    察官或司法警察調查中所為之陳述，與審判中不符時，其先
    前之陳述具有較可信之特別情況，且為證明犯罪事實存否所
    必要者，得為證據；被告以外之人於審判中死亡、身心障礙
    致記憶喪失或無法陳述、滯留國外或所在不明而無法傳喚或
    傳喚不到、到庭後無正當理由拒絕陳述者，其於檢察事務官
    、司法警察官或司法警察調查中所為之陳述，經證明具有可
    信之特別情況，且為證明犯罪事實之存否所必要者，得為證
    據，刑事訴訟法第159 條第1 項、第159 條之2 、第159 條
    之3 分別定有明文。查證人陳冠評於警詢所為之陳述，為被
    告以外之人於審判外之陳述，係傳聞證據，本無證據能力。
    被告之辯護人既於本院準備程序時，爭執證人陳冠評警詢筆
    錄無證據能力（見本院卷第65頁），且證人陳冠評之警詢陳
    述亦不符合傳聞法則例外之規定，依前開說明，證人陳冠評
    之警詢陳述，對於被告而言自無證據能力，不得作為認定被
    告有無為本件犯罪事實之證據。
二、按被告以外之人於審判外之陳述，雖不符刑事訴訟法第159
    條之1 至第159 條之4 之規定，而經當事人於審判程序同意
    作為證據，法院審酌該言詞陳述或書面陳述作成時之情況，
    認為適當者，亦得為證據；當事人、代理人或辯護人於法院
    調查證據時，知有第159 條第1 項不得為證據之情形，而未
    於言詞辯論終結前聲明異議者，視為有前項之同意，刑事訴
    訟法第159 條之5 定有明文。本案判決所引用之除前開證人
    陳冠評之警詢筆錄以外，具傳聞性質之各項證據資料，業據
    本院於審判期日依法踐行調查證據程序，檢察官、被告及辯
    護人均未爭執其證據能力，且於言詞辯論終結前亦未聲明異
    議，復查無依法應排除證據能力之情形，依上開規定，應有
    證據能力。
貳、實體部分：
    前揭被告2 次販賣第三級毒品愷他命予陳冠評之事實，業據
    被告鍾家豪坦承不諱（見本院卷第66頁），核與證人陳冠評
    於偵查中之結證情節相符（見偵卷第91至93頁），復有門號
    0000 000000 號之通聯紀錄、高雄市政府警察局保大特勤中
    隊毒品案件嫌犯通聯紀錄表、高雄市立凱旋醫院濫用藥物成
    品檢驗鑑定書各1 份在卷可稽（見本院卷第83至87頁、第89
    頁；偵卷第48頁），並有愷他命24包、SONY ERICSSON廠牌
    （含門號0000000000號SIM 卡）之行動電話1 支扣案可憑，
    足證被告之自白與事實相符，堪予採為認定事實之依據。故
    本件事證明確，被告前開犯行，應堪認定。
參、論罪科刑部分：
一、按愷他命係毒品危害防制條例第2 條第2 項第3 款所定之第
    三級毒品，不得意圖營利而販賣，是核被告鍾家豪所為，係
    違反毒品危害防制條例第4 條第3 項之販賣第三級毒品罪。
    其販賣前持有第三級毒品愷他命之淨重超過20公克以上，有
    高雄市立凱旋醫院濫用藥物成品檢驗鑑定書1 份附卷足憑（
    見本院卷第83至87頁），故其持有愷他命之低度行為，為販
    賣之高度行為所吸收，不另論罪。被告先後2 次販賣第三級
    毒品，犯意各別，行為互殊，應予分論併罰。
二、又按修正後毒品危害條例第17條第2 項規定：「犯第4 條至
    第8 條之罪於偵查及審判中均自白者，減輕其刑。」係指偵
    查及審判中均有自白犯罪而言，故僅須被告於偵、審中均曾
    經自白，即得認有該條項之適用，不以始終承認為必要。又
    自白乃對自己之犯罪事實全部或主要部分為肯定供述之謂，
    且非以其係有罪之肯定為必要，縱時日、處所、行為態樣等
    非構成犯罪事實之要素略有不符，或另有阻卻違法、阻卻責
    任事由存在之主張，亦不影響其為自白（最高法院99年度台
    上字第4962號判決意旨參照）。查被告已於本院審理中自白
    其2 次販賣第三級毒品與陳冠評之犯行，有審判筆錄可稽，
    已如前述；且其於查獲之99年8 月18日，在高雄市政府警察
    局保安大隊特勤中隊詢問時，即供承：伊購買該批毒品後，
    已經販賣過2 次等語，有該警詢筆錄1 份在卷可考（見偵卷
    第34 -1 頁）；另被告於99年8 月18日檢察官訊問時，供稱
    ：伊從99年8 月10日開始販賣愷他命，共賣了2 次，在三多
    路與復興路口賣2 包各1 公克左右的愷他命給某個伊不認識
    的男子，1 公克1 包賣400 元，交易前是由他打0000000000
    的號碼給伊，但是沒有顯示號碼；另在林森路與五福路口販
    賣各約2 公克愷他命給某不詳男子，2 公克1 包賣900 元，
    也是他先打電話給伊等語（見偵卷第10頁），雖被告前揭供
    稱之時間、地點、金額等與起訴書起訴之內容，尚有出入；
    然本案被告於99年8 月18日經檢察官聲請羈押，由本院依法
    裁定羈押後，至99年12月13日檢察官偵查終結止，此羈押近
    4 個月之期間內，檢察官雖有傳喚證人陳冠評到庭訊問，但
    卻未曾再提訊被告，以確認證人陳冠評所述之內容是否正確
    ，即逕行起訴，無異剝奪被告修正其自白內容之機會；且參
    照上開判決說明，尚難因被告於偵查中之供述內容與證人陳
    冠評之證述內容有所出入，而認被告此部分未自白犯行，故
    應認被告就其所犯販賣第三級毒品2 罪，均已於偵查及審判
    中自白，依毒品危害防制條例第17條第2 項規定，就其所犯
    2 罪均減輕其刑。
三、本院審酌被告明知第三級毒品愷他命為列管之違禁物，危害
    人體健康，竟販售圖利，助長毒品氾濫，戕害他人身心健康
    ，對社會治安造成不良影響，且持有第三級毒品愷他命高達
    24包，行為固有不該；惟念其為高職肄業，年僅27歲，年輕
    識淺，在中鋼之外包商工作，與父母同住、未婚等智識程度
    及生活狀態；且犯後已知坦承犯行，態度良好；而本件販賣
    第三級毒品次數僅2 次、金額共計800 元，犯罪所得尚屬非
    鉅等一切情狀，就被告所犯2 罪分別量處如主文所示之刑。
    末按，數罪定其應執行刑時，除應就各別刑罰規範之目的、
    輕重罪間體系之平衡、整體犯罪非難評價、各行為彼此間之
    偶發性、與被告前科之關聯性、各行為所侵害法益之專屬性
    或同一性、數罪對法益侵害之加重效應、罪數所反映之被告
    人格特性與犯罪傾向、社會對特定犯罪例如一再殺人或販毒
    行為處罰之期待等，為綜合判斷外，尤須參酌上開實現刑罰
    公平性，以杜絕僥倖、減少犯罪之立法意旨，為妥適之裁量
    （最高法院97年度臺上字第2017號判決）。是以被告所犯上
    開犯行，販賣之對象僅有前揭所述之陳冠評1 人，且犯罪時
    間均在99年7 月、8 月間，對法益侵害之加重效應不大，又
    販毒牟取不法利益亦僅共計800 元，不僅獲利不多，販賣數
    量、模式、次數等整體犯罪之非難評價，亦難與中、大盤毒
    梟者相提併論，爰綜合上開各情判斷，定其應執行之刑如主
    文所示，以資懲儆。
肆、沒收部分：
一、按鑑於第三級毒品係管制藥品，特於毒品危害防制條例第11
    條之1 明定無正當理由，不得擅自持有；第18條第1 項後段
    復規定查獲之第三、四級毒品，無正當理由而擅自持有者，
    沒入銷燬之。從而，依同條例第18條第1 項後段應沒入銷燬
    之毒品，專指查獲施用、持有第三、四級毒品而言；倘係查
    獲製造、運輸、販賣、意圖販賣而持有、以非法方法使人施
    用、引誘他人施用或轉讓第三、四級毒品，既屬同條例相關
    法條明文規定處罰之犯罪行為，即非該條項應依行政程序沒
    入銷燬之範圍。又同條例對於查獲之製造、運輸、販賣、意
    圖販賣而持有、以非法方法使人施用、引誘他人施用及轉讓
    第三、四級毒品之沒收，並無特別規定，如其行為已構成犯
    罪，則該毒品即屬不受法律保護之違禁物，應回歸刑法之適
    用，依刑法第38條第1 項第1 款之規定沒收之（最高法院95
    年台上字第5252號判決要旨參照）。另按查獲之剩餘毒品，
    祗能於最後1 次之販賣於毒品罪宣告沒收銷燬，不得於各次
    販賣毒品罪均宣告沒收銷燬（最高法院97年度臺上字第4068
    號判決意旨參照）。查，本案扣案之第三級毒品愷他命24包
    （內含包裝袋24只，驗餘前淨重28.713公克；檢驗後淨重28
    .475公克），經送高雄市立凱旋醫院檢驗，鑑驗結果確含愷
    他命成份乙節，有上開醫院99年10月21日高市凱醫驗字第14
    732 號濫用藥物成品檢驗鑑定書1 份附卷足參（偵卷第83頁
    至第87頁），且為被告販賣第三級毒品愷他命而持有，揆諸
    前揭判決意旨，應屬違禁物；是上開扣案之第三級毒品愷他
    命24包，不問屬於犯人與否，應依刑法第38條第1 項第1 款
    規定，並於查扣前被告最後1 次販賣第三級毒品犯行即99年
    8 月11日凌晨0 時許，在高雄市○鎮區○○路與三多路口，
    販賣愷他命1 包與陳冠評該次宣告刑項下，宣告沒收銷燬之
    。至上開第三級毒品愷他命之包裝袋24只，係供包裝上開毒
    品之用，縱於檢測時將上開毒品取出，仍有微量毒品沾附其
    上無法析離，是仍應與上開毒品一併諭知沒收銷燬之。又扣
    案第三級毒品愷他命送鑑定耗損部分，既因鑑定而為滅失，
    自無庸宣告沒收銷燬。
二、另扣案被告所使用之黑橘色SONY ERICSSON 廠牌行動電話1
    支（型號：W6101 、序號：00000000-000000-0 號，含門號
    0000000000號之SIM 卡1 張），係被告用以聯絡販賣毒品所
    用之物，且為被告所有，業據被告供承無訛（本院卷第101
    頁），爰依毒品危害防制條例第19條第1 項之規定，於各別
    販賣毒品罪項下，宣告沒收之。而扣案銀黑色之NOKIA 廠牌
    行動電話1 支（型號2730C-1 ，序號：000000000000000014
    、含門號0000000000號之SIM 卡1 張），雖為被告所有，然
    皆與上開販賣第三級毒品之犯行無關，業經被告供承明確（
    見本院卷第101 頁），爰不諭知沒收。
三、扣案現金5,600 元中，其中部分為被告販賣毒品所得，亦據
    被告供陳在卷（見偵卷第37頁）；被告所為如事實欄所示2
    次販賣毒品所得共800 元，為被告因販賣毒品所得之財物，
    亦應依毒品危害防制條例第19條第1 項之規定，分別於各次
    販賣第三級毒品罪刑項下，依各次販毒所得宣告沒收。
四、至另於被告處扣得第二級毒品MDMA7 顆（被告涉嫌持有第二
    級毒品罪部分，由檢察官另案偵辦中）、黑色手提包1 只、
    扣案前揭販毒所得800 元以外之4,800 元部分，雖為被告所
    有，然皆與上開販賣第三級毒品之犯行無關，業經被告供承
    明確（見偵卷第37頁），爰均不諭知沒收。
據上論斷，依刑事訴訟法第299 條第1 項前段，毒品危害防制條
例第4 條第3 項、第17條第2 項、第19條第1 項，刑法第11 條
、第51條第5 款、第9 款、刑法第38條第1 項第1 款，判決如主
文。
本案經檢察官賴寶合到庭執行職務。
中    華    民    國   100    年    1     月    31    日
                刑事第十二庭   審判長法  官  黃建榮
                                     法  官  王品惠
                                     法  官  陳川傑
以上正本證明與原本無異。
如不服本判決應於收受送達後10日內向本院提出上訴書狀，並應
敘述具體理由；如未敘述上訴理由者，應於上訴期間屆滿後20日
內向本院補提理由書（均須按他造當事人之人數附繕本）「切勿
逕送上級法院」。
中    華    民    國   100    年    1     月    31    日
                                     書記官  林昭吟
【附錄本判決論罪科刑法條】
毒品危害防制條例第4條
製造、運輸、販賣第一級毒品者，處死刑或無期徒刑；處無期徒
刑者，得併科新臺幣 2 千萬元以下罰金。
製造、運輸、販賣第二級毒品者，處無期徒刑或 7 年以上有期
徒刑，得併科新臺幣 1 千萬元以下罰金。
製造、運輸、販賣第三級毒品者，處 5 年以上有期徒刑，得併
科新臺幣 7 百萬元以下罰金。
製造、運輸、販賣第四級毒品者，處 3 年以上 10 年以下有期
徒刑，得併科新臺幣 3 百萬元以下罰金。
製造、運輸、販賣專供製造或施用毒品之器具者，處 1 年以上
7 年以下有期徒刑，得併科新臺幣 1 百萬元以下罰金。
前五項之未遂犯罰之。